臺灣基隆地方法院刑事裁定
111年度聲字第564號
聲  請  人  臺灣基隆地方檢察署檢察官
受  刑  人  廖強任



上列聲請人因受刑人數罪併罰有二裁判以上，聲請定其應執行之
 刑（111年度執聲字第280號），本院裁定如下：
    主  文
廖強任所犯如附表編號1至編號2所示各罪所處之刑，應執行有期
徒刑陸月。　　
    理  由
一、本件聲請意旨略以：受刑人廖強任所犯如附表編號1至編號2
    所示案件，先後經臺灣士林地方法院、臺灣基隆地方法院判
    決確定如附表編號1至編號2所示各罪所處之刑在案，依刑法
    第53條及第51條第5款規定，應定其應執行之刑，爰依刑事
    訴訟法第477條第1項聲請本院定其應執行之刑等語。　
二、按依刑法第53條應依刑法第51條第5款至第7款之規定，定其
    應執行之刑者，由該案犯罪事實最後判決之法院之檢察官，
    聲請該法院裁定之，刑事訴訟法第477條第1項定有明定。又
    數罪併罰，有二裁判以上者，依第51條之規定，定其應執行
    之刑，而宣告多數有期徒刑者，於各刑中之最長期以上，各
    刑合併之刑期以下，定其刑期，但不得逾30年，刑法第53條
    、第51條第 5款亦有明文；再依刑法第2條第1項規定：「行
    為後法律有變更者，適用行為時之法律。但行為後之法律有
    利於行為人者，適用最有利於行為人之法律」。而刑法第50
    條有關數罪併罰要件之規定已於民國102年1月23日修正，並
    自102年1月25日起施行。修正前刑法第50條規定：「裁判確
    定前犯數罪者，併合處罰之」；修正後刑法第50條規定：「
    裁判確定前犯數罪者，併合處罰之。但有下列情形之一者，
    不在此限：一、得易科罰金之罪與不得易科罰金之罪。二、
    得易科罰金之罪與不得易服社會勞動之罪。三、得易服社會
    勞動之罪與不得易科罰金之罪。四、得易服社會勞動之罪與
    不得易服社會勞動之罪。前項但書情形，受刑人請求檢察官
    聲請定應執行刑者，依第51條規定定之」，即增訂第 1項但
    書及第 2項之規定。經比較新舊法結果，法院裁定定應執行
    刑時，未必減免受刑人之刑期，而修正前刑法剝奪受刑人原
    得自行決定是否聲請定執行之權利，屬不利於受刑人，自應
    適用新法之規定，為得否定其應執行刑之依據。準此，合於
    數罪併罰之數罪，其中有得易科罰金之罪與不得易科罰金之
    罪，須經受刑人請求檢察官聲請，始得定其應執行之刑。又
    「有二裁判以上，經定其執行刑後，又與其他裁判併合而更
    定其執行刑者，前定之執行刑當然失效，仍應以原來宣告之
    數個刑罰計算，而不以當時該數罪所定應執行刑為計算之基
    準」，最高法院57年度台抗字第 198號裁定意旨可資參照。
    再者，最高法院91年度台非字第32號裁定意旨復認為上開更
    定應執行刑，不應比原定之執行刑加計其他裁判刑期後為重
    ，否則與法律之內部界限有悖，亦屬違法。末按數罪併罰中
    之一罪，依刑法規定得易科罰金，若因與不得易科之他罪併
    合處罰結果而不得易科罰金時，原可易科部分所處之刑，自
    亦無庸為易科折算標準之記載，此有司法院大法官會議釋字
    第 144號解釋意旨可參。復按定應執行之刑，應由犯罪事實
    最後判決之法院檢察官聲請該法院依上開規定裁定之，不能
    因犯罪之一部分所科之刑業經執行完畢而認檢察官之聲請為
    不合法，予以駁回，至已執行部分自不能重複執行，應由檢
    察官於指揮執行時扣除之，此與定應執行之刑之裁定無涉，
    亦有最高法院81年度台抗字第28號、82年度台抗字第 313號
    、86年度台抗字第 472號等判決意旨參照。查，本件依刑法
    第2條第1項前段之規定，新法規定對本件受刑人並無何有利
    不利之處，自毋須依該條項規定為新舊法之比較，而應循一
    般法律適用之原則適用裁判時法，合先敘明。　　　
三、查，受刑人廖強任所犯如附表編號1至編號2所示案件，先後
    經如附表編號1至編號2所示法院判決各罪所處之刑，並均經
    分別確定在案，此有臺灣士林地方法院110年度湖簡字第261
    號、臺灣基隆地方法院111年度金訴字第56號刑事判決書、
    臺灣高等法院被告前案紀錄表各 1份在卷可稽。復依上開規
    定及說明，附表編號2所示之罪為不得易科罰金之罪，與附
    表編號1所示之罪雖為得易科罰金之罪，惟經受刑人依刑法
    第50條第2項規定請求檢察官向本院聲請合併定應執行刑，
    此有請求聲請定應執行刑狀1紙附卷可參（見臺灣基隆地方
    檢察署111年度執聲字第280號卷第2至3頁），應認聲請人依
    刑事訴訟法第477條第1項之規定，以本院為犯罪事實最後判
    決之法院，聲請定其應執行之刑為正當，併酌本件受刑人如
    附表編號1至編號2所示案件，先後經本院判決確定如附表編
    號1至編號2所示各罪所處之刑，本院審核其犯臺灣基隆地方
    法院111年度金訴字第56號刑事判決判處：「廖強任共同犯
    洗錢防制法第十四條第一項之洗錢罪，處有期徒刑肆月，併
    科罰金新臺幣肆萬元，罰金如易服勞役，以新臺幣壹仟元折
    算壹日。」之犯後於偵查及審判中均自白犯行，惟其犯後並
    未賠償被害人等犯後態度，並酌其提供個人銀行帳戶，供黃
    誌峯作為向被害人詐欺取財及洗錢之工具，且製造金流斷點
    ，增加被害人追償之困難，並使執法人員難以追查詐欺集團
    成員之身分之犯罪情節、法益，與其犯臺灣士林地方法院11
    0年度湖簡字第261號刑事判決判處：「廖強任犯行使偽造私
    文書罪，處有期徒刑參月，如易科罰金，以新臺幣壹仟元折
    算壹日。扣案如附表各編號所示偽造『張顥瀚』名義之簽名壹
    拾陸枚及指印貳拾柒枚均沒收。」之犯後坦承犯行之態度，
    並酌其因案遭通緝，為掩飾身分冒用他人姓名接受調查
    之犯罪動機、目的，對於被害人張顥瀚之個人法益造成之侵
    害、影響員警處理刑事案件之正確性，二者之罪質及犯罪型
    態、手段均非相同，侵害法益亦顯然有別，參以各罪違犯之
    關聯性，相同犯行之責任非難重複之程度較高，不同犯行間
    之責任非難重複之程度較低等整體綜合評價，並權衡受刑人
    所犯各罪之犯罪時間間隔、罪質、整體犯罪非難評價，及考
    量受刑人對本件合併定應執行刑之意見（見本院111年度聲
    字第463號卷第53頁、臺灣基隆地方檢察署111年度執聲字第
    280號卷第2至3頁），並考量各該罪合併後之不法內涵、罪
    責原則及合併刑罰所生之效果整體評價其應受矯治之程度，
    並兼衡責罰相當與刑罰經濟之原則、衡以各罪之原定刑期、
    定應執行刑之外部性界限及內部性界限各節，進而為整體非
    難之評價等一切情狀，因認上開聲請為正當，應予准許，爰
    依上開規定及說明，合併定其應執行之刑如主文所示，用啟
    被告勿欺騙自己良心，亦勿自欺欺人，自己要好好想一想，
    依本分而遵法度，善人則親近之，諸惡莫作，眾善奉行，永
    無惡曜加臨，作事須循天理，則有善人相助，惡人則遠避之
    ，併宜改自己不好宿習慣性，才是自己可以掌握、改變的，
    因此，善惡兩途，一切唯心自召，禍福攸分，端視自己當下
    一念心善惡，加上自己宿習慣性之運作，以決定自己不殘害
    自己，自己才會心安過好每一天，其有曾行惡事，後自改悔
    ，諸惡莫作，眾善奉行，久久必獲吉慶，所謂轉禍為福也，
    夫心起於善，善雖未為，禍已不存；或心起於惡，惡雖未為
    ，福已不存，若存惡心，瞞心昧己，損人利己，行諸惡事，
    則自己抉擇硬擠進牢獄的世界，報應昭昭，苦了自己，為難
    了別人，近報在身，不爽毫髮，自己何必如此害自己呢？職
    是，自己一個小小的詐欺心念變成行為時，便能成了習慣，
    從而形成性格，而性格就決定自己一生的運途成敗，亦莫輕
    詐欺心存僥倖小惡，以為無殃，水滴雖微，漸盈大器，詐欺
    心存僥倖惡習，歷久不亡，小過不改，積足滅身，自己要好
    好想一想，是日已過，命亦隨減，自己乘目前還來得及回頭
    ，切勿以惡為能、陰賊良善、誑諸無識、虛誣詐偽、背理而
    行、知過不改、包貯險心、貪冒於財、欺罔世人、口是心非
    ，自己宜以真心誠意改過力行，凡事不要只考慮自己，亦應
    為別人多想想之同理心，則永無惡曜加臨，因此，自己做錯
    應勇於認錯，不要一錯再錯，更不要口惠心不實，勿一再自
    欺並欺人，若自願改過且做到了，學一技之長，永遠不要再
    犯，所謂轉禍為福也，則日日平安喜樂，這樣才是對自己好
    、大家好的人生規劃。
四、至於受刑人所犯附表編號2所示之罪為不得易科罰金之罪，
    與附表編號1所示之罪雖為得易科罰金之罪，惟經受刑人依
    刑法第50條第2項規定請求檢察官向本院聲請合併定應執行
    刑，此有請求聲請定應執行刑狀1紙附卷可參（見臺灣基隆
    地方檢察署111年度執聲字第280號卷第2至3頁），故毋庸諭
    知易科罰金折算標準之必要，且受刑人所犯附表編號2所示
    主文：「併科罰金新臺幣肆萬元，罰金如易服勞役，以新臺
    幣壹仟元折算壹日」，並非本件有期徒刑合併定應執行刑範
    圍內，併此說明。
五、依刑事訴訟法第477條第1項，刑法第50條第1項但書、第2 
    項、第51條第5款、第53條，裁定如主文。
中　　華　　民　　國　　111 　年　　7 　　月　　26　　日
  　　　　　　    刑事第三庭法　官　施添寶 
以上正本證明與原本無異。　                               
對於本件裁定如有不服，應於收受送達後5日內，向本院提出抗
告書狀，敘述抗告之理由，抗告於臺灣高等法院。
中　　華　　民　　國　　111 　年　　7 　　月　　27　　日
                            書記官  陳怡文
附表：受刑人廖強任定應執行刑案件一覽表。
編         號         １        ２        3 罪         名  犯行使偽造私文書罪 共同犯洗錢防制法第十四條第一項之洗錢罪   宣    告    刑  處有期徒刑參月， 如易科罰金，以新 台幣壹仟元折算壹 日 處有期徒刑肆月    犯  罪  日  期  109年11月17日 109年12月8日  偵查（自訴）機關年   度  案   號  臺灣士林地方檢察署110年度偵字第548號 臺灣基隆地方檢察署110年度偵字第4356號  最  後   事實審 法    院 臺灣士林地方法院 臺灣基隆地方法院   案    號 110年度湖簡字第261號 111年度金訴字第56號   判決日期 110年7月14日 111年4月22日  確  定   判  決 法    院 臺灣士林地方法院 臺灣基隆地方法院   案    號 110年度湖簡字第261號 111年度金訴字第56號   判    決確定日期 110年8月24日 111年5月23日  是否為得易科罰  金之案件        是       否  備           註  臺灣士林地方檢察署111年度執字第341號（即臺灣基隆地方檢察署111年執助字第137號、已執行完畢）。 臺灣基隆地方檢察署111年度執字第1090號。 註：（併科罰金新臺幣肆萬元，罰金如易服勞役，以新臺幣壹仟元折算壹日，並非本件定刑範圍內）